臺灣高等法院臺中分院刑事判決　　　　　　民國九十四年度上訴字第七二八號
　　上　訴　人　臺灣南投地方法院檢察署檢察官
　　被　　　告　甲○○
右上訴人因被告違反毒品危害防制條例案件，不服臺灣南投地方法院中華民國九十四
年二月二十二日第一審判決（民國九十四年度訴緝字第一０號，起訴案號：臺灣南投
地方法院檢察署民國九十一年度偵字第九九七號，併辦案號：九十四年度毒偵字第三
四八號、臺灣臺中地方法院檢察署九十三年度毒偵字第一六七九號），提起上訴，本
院判決如左：
    主      文
原判決撤銷。
甲○○連續施用第一級毒品，累犯，處有期徒刑拾月。
    事      實
一、甲○○前因違反肅清煙毒條例案件，經原審法院以八十六年度訴字第三二七號判
    決判處應執行刑有期徒刑三年五月確定，於民國（下同）八十八年九月十四日假
    釋出監，嗣再因施用毒品案件，經撤銷假釋，執行殘刑，於九十一年二月二十二
    日縮短刑期執行完畢。其上開施用毒品案件，經觀察勒戒後認有繼續施用傾向，
    再經強制戒治，嗣停止戒治交付保護管束期滿後，由臺灣臺中地方法院檢察署檢
    察官於九十年六月五日以九十年度戒毒偵字第二七八號不起訴處分確定。詎甲○
    ○猶不知悔改，復基於施用第一級毒品海洛因之概括犯意，自九十一年九月二十
    二日起至九十二年七月二十二日止，在南投縣南投市○○里○○路三三八巷廿八
    號住處，以將海洛因摻入香菸內點燃吸食之方式，連續施用第一級毒品海洛因多
    次，嗣為警先於九十一年九月二十五日晚間十一時三十分以毒品列管人口身分採
    集尿液送驗，復於九十二年七月二十二日二十二時五十分許，在台中市○○區○
    ○路與崇德路口查獲，並採集尿液送驗，均呈嗎啡陽性反應而查知上情。又基於
    該概括犯意，於九十四年一月廿一日晚間九時許，在其上開住處，仍將海洛因摻
    入香菸內點燃，吸食方式，施用第一級毒品海洛因，嗣經警於同年月二十三日晚
    間零時許查獲，並採集尿液送驗，亦呈嗎啡陽性反應。
二、案經南投縣政府警察局中興分局報請臺灣南投地方法院檢察署檢察官偵查起訴及
    移送併案審理，並由台中市警察局第五分局報請臺灣台中地方法院檢察署檢察官
    移送併案審理。
    理      由
一、訊據被告甲○○（下稱被告）對於右揭事實坦承不諱，而被告先後二次為警查獲
    後經採尿送鑑定結果，均呈嗎啡陽性反應（按海洛因進入人體後，經代謝作用可
    分解生成嗎啡，最後是以嗎啡形態排於尿液中，法務部調查局七十九年二月二十
    七日【七九】陸【一】字第四○二八八一號函敘述甚明，故有無施用海洛因，係
    由尿液有無嗎啡反應判斷），有詮昕科技股份有限公司九十一年十月二十三日編
    號一Ａ一八○一八四號及該公司九十四年二月三日編號00000000號濫用
    藥物尿液檢驗報告，中山醫學大學附設醫院藥物濫用檢測中心九十二年七月三十
    一日0000000號檢驗報告各一份在卷可稽，堪認被告自白與事實相符，而
    足採信。又被告前曾因施用毒品案件，經觀察勒戒後認有繼續施用傾向，再經強
    制戒治，嗣停止戒治交付保護管束期滿後，由臺灣臺中地方法院檢察署檢察官於
    九十年六月五日以九十年度戒毒偵字第二七八號不起訴處分確定，有上開不起訴
    處分書及臺灣南投地方法院檢察署刑案資料查註紀錄表、臺灣高等法院被告全國
    前案紀錄表各一份在卷可參。
二、毒品危害防制條例業於九十二年七月九日經總統以華總一義字第○九二○一二一
    九三○號修正公布，並自九十三年一月九日施行。毒品危害防制條例此次修正，
    對於同條例第十條關於施用第一、二級毒品之犯罪構成要件及刑罰規定均未予修
    正。依修正前該條例第二十三條第二項規定，如其第一次犯施用第一、二級毒品
    罪，曾經強制戒治者，五年內再犯，則不再送觀察、勒戒，逕送強制戒治，並依
    法追訴處罰。而修正後該條例第二十三條第二項規定，凡執行觀察、勒戒、強制
    戒治完畢釋放後，五年內再犯施用毒品罪者，均應依法追訴。是被告於強制戒治
    完畢釋放後，再犯施用毒品犯行，無論依修正前或修正後之毒品危害防制條例之
    規定，均應依法追訴處罰。
三、按海洛因係毒品危害防制條例所定之第一級毒品，核被告所為，係犯毒品危害防
    制條例第十條第一項之施用第一級毒品罪。被告行為後，毒品危害防制條例固經
    修正施行詳如上述，然修正內容未涉及施用毒品罪刑罰之變更，且本案情形不論
    適用新、舊法，被告應受刑罰追訴之結論並無二致，爰無庸為新、舊法之比較，
    附此敘明。被告為施用毒品海洛因而分別持有上開毒品之低度行為，已為其施用
    之高度行為所吸收，均不另論罪。被告多次施用第一級毒品海洛因之犯行，時間
    緊接，所犯構成要件相同之罪名，顯係基於概括犯意為之，應依連續犯之規定論
    以一罪，並加重其刑。公訴人雖僅就被告於九十一年九月二十五日下午十一時三
    十分許回溯九十六小時內某時點施用海洛因之犯行提起公訴，惟被告其餘所犯未
    起訴部分與已起訴部分有連續犯裁判上一罪關係，為起訴效力所及，並經移送併
    案審理，本院自應併予審究。被告前因違反肅清煙毒條例案件，經原審法院以八
    十六年度訴字第三二七號判決判處應執行刑有期徒刑三年五月確定，於八十八年
    九月十四日假釋出監，嗣再因施用毒品案件，經撤銷假釋，執行殘刑，於九十一
    年二月二十二日縮短刑期執行完畢，有前開前案紀錄表在卷可參，其於刑之執行
    完畢後五年內，再犯本件有期徒刑，為累犯，應依刑法第四十七條之規定加重其
    刑，並遞加之。
四、原審為科刑之判決，固非無見，惟原審對於被告九十四年一月二十一日之施用第
    一級毒品犯行，未及審理，尚有未洽，公訴人據此上訴，為有理由，應由本院將
    原判決撤銷改判，爰審酌(1)被告前有違反肅清煙毒條例之前科，猶不知戒除毒癮
    ，再犯本件施用第一級毒品犯行，且於本案原審審理時，仍再施用，；(2)施用毒
    品係對於自身健康之戕害行為，對他人權益損害非鉅，(3)被告犯後坦承犯行之態
    度等一切情狀，量處如主文第二項所示之刑。至警方於九十二年七月二十二日二
    十二時五十分許，在台中市○○區○○路與崇德路口查獲被告時所扣得之注射針
    筒一支，被告堅決否認係其施用海洛因所用之物，辯稱：伊均係以香菸吸食海洛
    因，該注射針筒係其睡不著注射安眠藥物所用之物等語，此外復查無其他證據證
    明該注射針筒確係供被告供本案犯罪所用之物，爰不另宣告沒收。
五、據上論斷，應依刑事訴訟法第三百六十九條第一項前段、第三百六十四條、第二
    百九十九條第一項前段，毒品危害防制條例第十條第一項，刑法第十一條前段、
    第五十六條、第四十七條，判決如主文。
本案經檢察官乙○○到庭執行職務。
中      華      民      國      九十四   年      五       月    四      日
                                    臺灣高等法院臺中分院刑事第一庭
                                          審判長法  官  陳  紀  綱
                                                法  官  蔡  聰  明
                                                法  官  陳  登  源
右正本證明與原本無異。
如不服本判決應於收受送達後十日內向本院提出上訴書狀，其未敘述上訴之理由者並
得於提起上訴後十日內向本院補提理由書（均須按他造當事人之人數附繕本）。
                                                書記官  林  明  冬
中      華      民      國      九十四   年      五       月    四      日
附錄本案論罪刑科法條全文：
毒品危害防制條例第十條
施用第一級毒品者，處六月以上五年以下有期徒刑。
施用第二級毒品者，處三年以下有期徒刑。                                  Ｉ
